臺灣臺北地方法院刑事判決
111年度審原訴字第19號
公  訴  人  臺灣臺北地方檢察署檢察官
被      告  吳立駿



上列被告因詐欺等案件，經檢察官提起公訴（110年度偵字第158
85號），被告於本院準備程序中就被訴事實為有罪之陳述，經告
知簡式審判程序之旨，並聽取公訴人、被告之意見後，本院合議
庭裁定由受命法官獨任進行簡式審判程序，並判決如下：
    主      文
吳立駿犯三人以上共同詐欺取財罪，處有期徒刑壹年參月。
    事實及理由
一、本件犯罪事實及證據，除犯罪事實欄一第3行「竟與『楊君正
    』、『黑胖子』、『白胖子』及所屬詐欺集團其他不詳成員共同
    意圖為自己不法所有，而基於詐欺之犯意聯絡」補充並更正
    為「竟與『楊君正』、『黑胖子』、『白胖子』及所屬詐欺集團其
    他不詳成員，共同意圖為自己不法之所有，基於三人以上詐
    欺取財與掩飾、隱匿詐欺取財犯罪所得本質及去向之洗錢犯
    意聯絡」；證據部分補充「被告吳立駿於本院準備程序及審
    理時之自白（見本院卷第102至103、106頁）」外，餘均引
    用起訴書之記載（如附件）。
二、論罪科刑：
  ㈠核被告所為，係犯洗錢防制法第14條第1項之一般洗錢罪、刑
    法第339條之4第1項第2款之三人以上共同詐欺取財罪。
  ㈡共同實施犯罪行為之人，在合同意思範圍以內，各自分擔犯
    罪行為之一部，相互利用他人之行為，以達其犯罪之目的者
    ，即應對於全部所發生之結果，共同負責；故共同正犯間非
    僅就其自己實施之行為負其責任，並在犯意聯絡之範圍內，
    對於其他共同正犯所實施之行為，亦應共同負責，是於集團
    式犯罪，原不必每一共犯均有直接聯繫，亦不必每一階段均
    參與，祇須以自己共同犯罪之意思，事前同謀，而由其中一
    部分人實施犯罪行為者，即應對於犯罪結果負共同正犯罪責
    ，並無分別何部分為孰人下手之必要。查被告與其所屬之詐
    欺集團成員，均知悉內部分工所從事行為係整體詐欺取財行
    為分擔之一環，各成員縱未親自參與詐騙告訴人張惠娟，甚
    或未全盤知悉其他集團成員詐騙告訴人之實際情形，然既於
    犯意聯絡範圍內相互利用集團成員行為，達犯罪目的，應認
    被告就前揭犯行，與『楊君正』、『黑胖子』、『白胖子』、金柏
    辰、陳浩睿等人及所屬詐欺集團之其餘不詳成員間，有犯意
    聯絡及行為分擔，為共同正犯。
  ㈢被告前開所犯2罪名，係在同一犯罪決意及預定計畫下所為，
    因果歷程並未中斷，應僅認係一個犯罪行為。是被告係
    以一行為觸犯數罪名，為想像競合犯，依刑法第55條之規定
    ，從一重論以刑法第339條之4第1項第2款之三人以上共同詐
    欺取財罪。
　㈣「犯（洗錢防制法）前2條之罪，在偵查或審判中自白者，減
    輕其刑」，洗錢防制法第16條第2項定有明文。然按想像競
    合犯之處斷刑，本質上係「刑之合併」，其所謂從一重處斷
    ，乃將想像競合犯組成之評價上數罪，合併為科刑一罪，其
    所對應之刑罰，亦合併其評價上數罪之數法定刑，而為一個
    處斷刑。易言之，想像競合犯侵害數法益者皆成立犯罪，論
    罪時必須輕、重罪併舉論述，同時宣告所犯各罪名，包括各
    罪有無加重、減免其刑之情形，亦應說明論列，量刑時併衡
    酌輕罪部分量刑事由，評價始為充足，然後依刑法第55條前
    段規定「從一重處斷」，非謂對於其餘各罪可置而不論。因
    此，法院決定處斷刑時，雖以其中最重罪名之法定刑，做為
    裁量之準據，惟於裁量其輕重時，仍應將輕罪合併評價在內
    （最高法院108年度台上字第4405號判決、108年度台上大字
    第3563號裁定意旨參照）。查被告就其所為之本件犯行，於
    本院準備程序及審理時均供述詳實、坦承犯行，應認被告對
    洗錢行為之構成要件事實有所自白，原應就其所犯一般洗錢
    罪，依上開規定減輕其刑；惟被告所犯一般洗錢罪屬想像競
    合犯其中之輕罪，亦即被告就本案犯行係從一重之三人以上
    共同詐欺取財罪，就被告此部分想像競合輕罪得減刑部分，
    依上開說明，僅由本院於後述依刑法第57條量刑時一併衡酌
    該部分減輕其刑事由，附此說明。
　㈤爰審酌被告加入詐欺集團擔任向提款車手收取贓款後上繳回
    詐欺集團之收水角色，不僅侵害告訴人之財產法益，且影響
    社會治安，實屬不該；惟念被告犯後坦承犯行，已見悔意，
    堪認被告犯後態度尚可。兼衡被告於詐欺集團中並非擔任主
    導角色，暨其犯罪動機、手段、於本院審理時自陳之智識程
    度及家庭生活狀況（見本院卷第109頁）、洗錢犯行部分符
    合洗錢防制法第16條第2項減刑要件、素行等一切情狀，量
    處如主文所示之刑，以資懲儆。
三、被告於本院準備程序時供稱：本件我沒有獲得任何報酬等語
    （見本院卷第103頁）。又卷內並無積極證據足認被告有因
    本案犯行獲得任何利益或報酬，自無庸宣告沒收犯罪所得。
四、同案被告陳浩睿所涉洗錢防制法第14條第1項之一般洗錢罪
    、刑法第339條之4第1項第2款之三人以上共同詐欺取財罪部
    分，由本院另行審結，附此敘明。　　　
據上論斷，應依刑事訴訟法第273條之1第1項、第299條第1項前
段、第310條之2、第454條第2項，洗錢防制法第14條第1項，刑
法第11條前段、第28條、第339條之4第1項第2款、第55條，刑法
施行法第1條之1第1項，判決如主文。
本案經檢察官葉耀群提起公訴，檢察官吳春麗到庭執行職務。
中　　華　　民　　國　　111 　年　　 4 　 月  　20  　日
　　　　　　　　　刑事第二十一庭法　官　倪霈棻
上正本證明與原本無異。 
如不服本判決應於收受送達後20日內向本院提出上訴書狀，並應
敘述具體理由；其未敘述上訴理由者，應於上訴期間屆滿後20日
內向本院補提理由書（均須按他造當事人之人數附繕本）「切勿
逕送上級法院」。告訴人或被害人如對於本判決不服者，應具備
理由請求檢察官上訴，其上訴期間之計算係以檢察官收受判決正
本之日期為準。 因疫情而遲誤不變期間，得向法院聲請回復原
狀。
                                書記官  吳雪華
中　　華　　民　　國　　111 　年　　4 　　月　　22　　日
附錄本案論罪科刑法條全文：
中華民國刑法第339條之4
犯第339條詐欺罪而有下列情形之一者，處1年以上7年以下有期
徒刑，得併科1百萬元以下罰金：
一、冒用政府機關或公務員名義犯之。
二、三人以上共同犯之。
三、以廣播電視、電子通訊、網際網路或其他媒體等傳播工具，
    前項之未遂犯罰之。
洗錢防制法第14條
有第2條各款所列洗錢行為者，處7年以下有期徒刑，併科新臺幣
5百萬元以下罰金。
前項之未遂犯罰之。
前二項情形，不得科以超過其特定犯罪所定最重本刑之刑。